臺灣彰化地方法院刑事判決　　　　　　　100年度易字第411號
公　訴　人　臺灣彰化地方法院檢察署檢察官
被　　　告　陳良維
　　　 
上列被告因違反毒品危害防制條例等案件，經檢察官提起公訴（
100年度毒偵字第602號），本院判決如下：
    主  文
陳良維施用第二級毒品，累犯，處有期徒刑陸月，如易科罰金，
以新臺幣壹仟元折算壹日，扣案之第二級毒品甲基安非他命壹包
（驗餘淨重零點零陸捌柒公克）沒收銷燬之。
    事  實
一、陳良維前於民國（下同）90年間，因施用毒品案件，經本院
    裁定送觀察、勒戒後，認無繼續施用毒品之傾向，於90年3
    月2 日執行完畢釋放，並經臺灣彰化地方法院檢察署檢察官
    以90年度毒偵字第645 號為不起訴處分確定。其又於前揭觀
    察、勒戒執行完畢後5 年內之90年間，因施用毒品案件，經
    本院裁定送觀察、勒戒執行後，認有繼續施用毒品之傾向，
    經檢察官聲請強制戒治，而經本院裁定入戒治處所施以強制
    戒治，嗣戒治屆滿3 月，其成效經評定為合格，認無繼續戒
    治之必要，經本院裁定停止戒治，所餘戒治期間並付保護管
    束，至91年11月5 日戒治期滿未經撤銷上開停止強制戒治之
    裁定，視為執行完畢，而起訴部分則經本院以91年易字第14
    號刑事判決判處有期徒刑7 月確定，並於93年1 月12日執行
    完畢（不構成累犯）；又因竊盜案件，經本院以93年度易字
    第1190號刑事判決判處有期徒刑9 月，並於95年2 月28日執
    行完畢出監。猶不知悔改，基於施用第二級毒品甲基安非他
    命之犯意，於100 年1 月16日中午12時許，在彰化縣永靖瑚
    璉村多福路15巷23號住處，將甲基安非他命置於鋁箔紙上，
    再以火燒烤使之產生煙霧後，加以吸食其煙霧之方式，施用
    第二級毒品甲基安非他命1 次。嗣於100 年1 月17日中午12
    時15分許，在彰化縣田尾鄉○○路206 號前，因形跡可疑，
    遭警攔檢，並在其身上扣查施用後剩餘之甲基安非他命1 包
    （淨重0.0692公克，驗餘淨重0.0687公克）。
二、案經彰化縣警察局北斗分局報請臺灣彰化地方法院檢察署檢
    察官偵查及檢察官自動簽分偵辦後起訴。
    理  由
一、本件認定事實所引用之本件卷證所有證據，檢察官及被告等
    迄於本院言詞辯論終結前均未表示異議，本院審酌前開書證
    、物證並無證據證明係公務員違背法定程序所取得，亦無刑
    事訴訟法第159 條之4 之顯有不可信之情況與不得作為證據
    之情形，本件認定事實所引用之本件卷證所有證據，亦均認
    為有證據能力。
二、上揭事實，迭據被告陳良維於警詢及本院審理時均坦承不諱
    ，又被告於100 年1 月17日經員警所採集尿液，確呈現安非
    他命及甲基安非他命之陽性反應，此有彰化縣警察局北斗分
    局委託檢驗尿液代號與真實姓名對照認證單1 張、詮昕科技
    股份有限公司於100 年1 月28日所出具之濫用藥物尿液檢驗
    報告1 份等在卷可稽，足認被告自白其施用甲基安非他命乙
    情核與事實相符。又扣案之物品1 包，經鑑驗結果，確含第
    二級毒品甲基安非他命成分（送驗淨重為0.0692公克，驗餘
    淨重0.0687公克），有行政院衛生署草屯療養院草療鑑字第
    10000200067 號鑑定書1 紙附卷可稽。綜上事證，被告上開
    施用甲基安非他命之犯行堪以認定。
三、按海洛因為毒品危害防制條例第2 條第2 項第1 款所稱之第
    一級毒品，不得施用、持有。次按，毒品危害防制條例於92
    年7 月9 日修正公布，自93年1 月9 日施行，其中第20條、
    第23條將施用毒品之刑事處遇程序，區分為「初犯」及「5
    年內再犯」、「5 年後再犯」。依其立法理由之說明：「初
    犯」，經觀察、勒戒或強制戒治後，應為不起訴處分或不付
    審理之裁定；經觀察、勒戒或強制戒治執行完畢釋放後，「
    5 年內再犯」者，因其再犯率甚高，原實施之觀察、勒戒及
    強制戒治既已無法收其實效，爰依法追訴或裁定交付審理。
    至於經觀察、勒戒或強制戒治執行完畢釋放後，「5 年後再
    犯」者，前所實施之觀察、勒戒或強制戒治已足以遮斷其施
    用毒品之毒癮，為期自新及協助其斷除毒癮，仍適用「初犯
    」規定，先經觀察、勒戒或強制戒治之程序。從而依修正後
    之規定，僅限於「初犯」及「5 年後再犯」二種情形，始應
    先經觀察、勒戒或強制戒治程序。倘被告於5 年內已再犯，
    經依法追訴處罰（包括安保處分），縱其第三次（或第三次
    以上）再度施用毒品之時間，在初犯經觀察、勒戒或強制戒
    治執行完畢釋放5 年以後，已不合於「5 年後再犯」之規定
    ，且因已於「5 年內再犯」，顯見其再犯率甚高，原實施觀
    察、勒戒或強制戒治，已無法收其實效，即應依該條例第10
    條處罰。至於第三次（或第三次以上）施用毒品之時間，是
    否宜有期間限制？以多久為適宜？則分屬刑事政策、專門醫
    學之範圍，非審判機關所能決定，有待循立法途徑解決（最
    高法院95年5 月9 日95年度第7 次刑事庭會議及97年9 月9
    日97年度第5 次刑事庭會議決議參照）。查，被告前於90年
    間，因施用毒品案件，經本院裁定送觀察、勒戒後，認無繼
    續施用毒品之傾向，於90年3 月2 日執行完畢釋放，並經臺
    灣彰化地方法院檢察署檢察官以90年度毒偵字第645 號為不
    起訴處分確定，又於前揭觀察、勒戒執行完畢後5 年內之90
    年間，因施用毒品案件，經本院裁定送觀察、勒戒執行後，
    認有繼續施用毒品之傾向，經檢察官聲請強制戒治，而經本
    院裁定入戒治處所施以強制戒治，嗣戒治屆滿3 月，其成效
    經評定為合格，認無繼續戒治之必要，經本院裁定停止戒治
    ，所餘戒治期間並付保護管束，至91年11月5 日戒治期滿未
    經撤銷上開停止強制戒治之裁定，視為執行完畢，而起訴部
    分則經本院以91年易字第14號判處有期徒刑7 月確定，並於
    93年1 月12日執行完畢等情，有臺灣高等法院被告前案紀錄
    表及臺灣彰化地方法院檢察署刑案資料查註紀錄表各1 份在
    卷足憑；是被告本件施用第二級毒品之犯行，雖已逾第一次
    觀察勒戒及強制戒治執行完畢釋放後5 年之期間，然被告既
    曾於觀察勒戒執行完畢釋放5 年內再犯，並經依法判處徒刑
    ，已不合於條文所定「5 年後再犯」之要件，即與毒品危害
    防制條例第20條第3 項所定適用初犯之規定不符，揆諸首揭
    決議意旨，毋須再重新施予觀察、勒戒或強制戒治之處遇程
    序，而應依毒品危害防制條第23條第2 項規定，逕予訴追處
    罰。綜上所述，本件犯罪事證明確，被告前開犯行洵堪認定
    ，應予依法論科。
四、按甲基安非他命屬毒品危害防制條例第2 條第2 項第2 款經
    主管機關公告所定之第二級毒品。核被告所為，係犯該條例
    第10條第2 項之施用第二級毒品罪。被告施用毒品前後持有
    毒品之低度行為，應為施用之高度行為所吸收，不另論罪。
    又其曾因竊盜案件，經本院以93年度易字第1190號刑事判決
    判處有期徒刑9 月，並於95年2 月28日執行完畢出監等情，
    有上開前案紀錄表在卷可按，其於有期徒刑執行完畢後5 年
    內，故意再犯本件有期徒刑以上之罪，係累犯，應依刑法第
    47條第1 項之規定，加重其刑。爰審酌被告多次施用毒品前
    科，竟仍無視於毒品對於自身健康之戕害及國家對於杜絕毒
    品犯罪之禁令，一犯再犯，自不宜輕縱，以及考量被告施用
    毒品僅戕害己身，犯後坦承犯行，態度良好等一切情狀，量
    處如主文所示之刑，並諭知易科罰金之折算標準。而扣案第
    二級毒品甲基安非他命1 包（驗餘淨重0.0687公克），係毒
    品危害防制條例第2 條第2 項第2 款所定之第二級毒品（上
    開包裝袋顯與毒品無法析離，應視為查獲之毒品），為違禁
    物，應依同條例第18條第1 項前段之規定，沒收銷燬之。
據上論斷，應依刑事訴訟法第299 第1 項前段，毒品危害防制條
例第10條第2 項、第18條第1 項前段，刑法第11條前段、第47條
第1 項、第41條第1 項前段，判決如主文。
本案經檢察官楊聰輝到庭執行職務。
中    華    民    國  100     年    4     月    28    日
                  刑事第九庭    法      官  鮑慧忠
以上正本證明與原本無異。
如不服本判決應於收受判決後10日內向本院提出上訴書狀，並應
敘述具體理由；其未敘述上訴理由者，應於上訴期間屆滿後20日
內向本院補提理由書狀(均須按他造當事人之人數附繕本)「切勿
逕送上級法院」。
中    華    民    國   100    年    4     月    28    日
                                    書記官  林子惠
適用法條：
毒品危害防制條例第10條第2項
施用第二級毒品者，處 3 年以下有期徒刑